臺灣雲林地方法院刑事判決　　　　　　　 95年度訴字第918號
公　訴　人　臺灣雲林地方法院檢察署檢察官
被　　　告　甲○○
　　　　　　　　　　（現另案在臺灣雲林第二監獄執行中）
上列被告因違反毒品危害防制條例案件，經檢察官提起公訴（95
年度毒偵字第1527號），被告於準備程序進行中就被訴事實為有
罪之陳述，本院合議庭裁定進行簡式審判程序，判決如下：
    主  文
甲○○施用第一級毒品，處有期徒刑壹年貳月。扣案之第一級毒
品海洛因淨重共壹點肆伍公克沒收銷燬之，包裹上開海洛因之包
裝袋拾貳個及扣案之注射針筒壹支，均沒收。
    事  實
一、甲○○前因施用毒品案件，經法院裁定送觀察、勒戒後，認
    無繼續施用毒品傾向，於民國93年11月18日釋放出所，並由
    臺灣雲林地方法院檢察署檢察官於同年11月19日，以93年度
    毒偵字第448 號為不起訴處分確定。詎仍不悔改，於上開觀
    察勒戒執行完畢釋放後5 年內，復基於反覆施用第1 級毒品
    海洛因之犯意及施用第2 級毒品甲基安非他命（起訴書誤載
    為安非他命）之犯意，單純施用第1 級毒品海洛因部分，係
    自95年8 月8 日起至95年9 月26日中午1 、2 時許止，在其
    位於雲林縣水林鄉○○村○○路223 號或雲林縣水林鄉春埔
    村春埔25號之住處，以將毒品海洛因摻水後置於針筒內注射
    身體之方式，另於95年9 月25日中午12時許，在其上開水林
    路住處，以將毒品海洛因與毒品甲基安非他命同置於針筒內
    注射身體之方式，習慣性地反覆施用第1 級毒品海洛因多次
    及施用第2 級毒品甲基安非他命1 次。嗣於95年9 月26日晚
    上8 時50分許，為警在雲林縣水林鄉○○村○○路223 號查
    獲，並扣得以其所有之包裝袋包裹之第1 級毒品海洛因12小
    包（合計淨重1.45公克），及其所有供施用海洛因所用之注
    射針筒1 支，經警採尿送驗，結果呈嗎啡陽性及甲基安非他
    命陽性反應，而悉上情。
二、案經雲林縣警察局北港分局報告臺灣雲林地方法院檢察署檢
    察官偵查起訴。
    理  由
一、上開事實，業據被告甲○○於警詢及偵審中坦承不諱，並有
    被告所有供施用海洛因所用之注射針筒1 支及白粉12包扣案
    可佐，上開扣案之白粉經送鑑驗結果，均含有毒品海洛因成
    分（合計淨重1.45公克），有法務部調查局95年11月4 日調
    科壹字第09523032190 號鑑定書1 紙在卷足憑（乙○毒偵15
    27號卷第14頁）。而被告經警採尿送驗結果，亦呈嗎啡陽性
    反應（按海洛因係由嗎啡經化學合成而製得，經注射進入人
    體後，因代謝分解成嗎啡，因此注射海洛因後，由尿液中檢
    驗結果仍為嗎啡反應）及甲基安非他命反應，有濫用藥物尿
    液檢驗檢體監管紀錄表及詮昕科技股份有限公司95年11 月2
    日濫用藥物尿液檢驗報告各1 份在卷可稽（偵卷第17-18 頁
    ），足認被告上開自白與事實相符，堪可採信。又被告前因
    施用毒品案件，經觀察、勒戒後，認無繼續施用毒品之傾向
    ，於93年11月18日釋放出所，並由臺灣雲林地方法院檢察署
    檢察官於同年11月19日，以93年度毒偵字第448 號為不起訴
    處分確定等情，有臺灣高等法院被告前案紀錄表1 份在卷可
    參。被告於觀察勒戒執行完畢釋放後，5 年內再犯本件施用
    毒品之事證明確，犯行堪以認定。
二、按海洛因、甲基安非他命分別為毒品危害防制條例第2 條第
    2 項第1 、2 款所明定之第1 、2 級毒品。核被告甲○○所
    為，係犯毒品危害防制條例第10條第1 項之施用第1 級毒品
    罪，及同條第2 項之施用第2 級毒品罪。其非法持有第1級
    毒品海洛因、第2 級毒品甲基安非他命之低度行為，已為其
    施用之高度行為所吸收，均不另論罪。另按刑事法若干犯罪
    行為態樣，本質上原具有反覆、延續實行之特徵，立法時既
    予特別歸類，定為犯罪構成要件之行為要素，則行為人基於
    概括之犯意，在密切接近之一定時、地持續實行之複次行為
    ，倘依社會通念，於客觀上認為符合一個反覆、延續性之行
    為觀念者，於刑法評價上，即應僅成立一罪。學理上所稱「
    集合犯」之職業性、營業性或收集性等具有重複特質之犯罪
    均屬之，例如經營、從事業務、收集、販賣、製造、散布等
    行為概念者是（最高法院95年度臺上字第1079號判決意旨可
    資參照）。而毒品具有高度之成癮性及濫用性，施用毒品之
    行為本身，顯然具有反覆性及延續性之特徵，本件被告亦自
    承其有施用毒品海洛因之習慣（本院卷第31頁反面），是被
    告習慣性地反覆施用第1 級毒品之行為，應予評價為「集合
    犯」之包括一罪較為合理。又第2 級毒品甲基安非他命之施
    用方式，可以口服、鼻吸、煙吸或注射方式施用，有行政院
    衛生署管制藥品局93年2 月9 日管宣字第0930001092號函1
    份在卷可參（本院卷第20頁），被告所供：於95年9 月25日
    中午12時許，以將毒品海洛因、甲基安非他命同置於針筒內
    注射身體之方式，同時施用第1 級毒品海洛因及施用第2 級
    毒品甲基安非他命等情，尚非不可採信，是被告該次雖同時
    施用2 種毒品，但施用之行為僅有1 次，係1 行為觸犯數罪
    名，應依想像競合犯之規定，從一重之施用第1 級毒品罪論
    處，公訴意旨認被告所犯施用第1 、2 級毒品罪，犯意各別
    、行為互異，應分論併罰，容有未洽；再被告施用毒品之時
    間、地點，已據其於審理時供述明確（本院卷第31頁），起
    訴書記載被告於95年8 月7 日本院95年度訴字第459 號判決
    宣示後某日起至95年9 月26日中午某時止，在雲林縣水林鄉
    春埔村春埔25號住處，施用第1 級毒品海洛因，於95年9 月
    26日為警採尿回溯前96小時內之某時，在不詳地點，施用第
    2 級毒品甲基安非他命，亦有未洽，均附此敘明。爰審酌被
    告前因施用毒品，經觀察勒戒之處分後猶犯同罪行、其犯罪
    本質上為戕害自我身心健康之行為，尚未嚴重破壞社會秩序
    或侵害他人權益，及其犯後坦承犯行、態度尚可、教育程度
    為國中畢業等一切情狀，量處如主文所示之刑。扣案如主文
    所示之毒品海洛因，係查獲之第1 級毒品，不問屬於犯人與
    否，均應依毒品危害防制條例第18條第1 項前段規定沒收銷
    毀之。至包裹上開海洛因之包裝袋12個，並非不可與毒品分
    離，其係毒品之外包裝，用於包裹海洛因，乃被告所有供施
    用海洛因所用之物；又注射針筒1 支，亦係被告所有供施用
    海洛因所用之物，已為被告自承在卷，應依刑法第38條第1
    項第2 款之規定沒收之。
據上論斷，應依刑事訴訟法第273 條之1 第1 項、第299 條第1
項前段，毒品危害防制條例第10條第1 項、第2 項、第18條第1
項前段，刑法第11條前段、第55條、第38條第1 項第2 款，判決
如主文。
本案經檢察官丙○○到庭執行職務。
中　　華　　民　　國　　96　　年　　1 　　月　　29　　日
                  刑事第三庭    法  官　王　素　珍
以上正本證明與原本無異。
如不服本判決，應於判決收受後10日內，向本院提出上訴狀（須
附繕本）。
                                書記官　李　達　成
中　　華　　民　　國　　96　　年　　1 　　月　　30　　日
附錄本案論罪科刑法條：
毒品危害防制條例第10條第1 項、第2 項
施用第一級毒品者，處6 月以上5 年以下有期徒刑。
施用第二級毒品者，處3 年以下有期徒刑。
